【裁判字號】    98,訴,984
【裁判日期】    990113
【裁判案由】    侵權行為損害賠償
【裁判全文】
臺灣士林地方法院民事裁定               98年度訴字第984號
原      告  丁○○
訴訟代理人  陳崇善律師
複代理人    丙○○
被      告  乙○○
上列當事人間刑事附帶民事訴訟請求損害賠償事件，經本院刑事
庭裁定移送審理（98年度湖交簡附民字第8 號），就原告訴請被
告白忠榮侵權行為損害賠償部分，本院裁定如下：
    主  文
原告之訴及其假執行之聲請均駁回。
    理  由
一、按因犯罪而受損害之人，以對於刑事被告及依民法負賠償責
    任之人請求回復其損害者為限，始得於刑事訴訟程序附帶提
    起民事訴訟。刑事訴訟法第487 條第1 項定有明文。又因犯
    罪而受損害之人，於刑事訴訟程序固得附帶提起民事訴訟，
    對於被告請求回復其損害，但其請求回復之損害，以被訴犯
    罪事實所生之損害為限，否則縱令得依其他事由，提起民事
    訴訟，亦不得於刑事訴訟程序附帶為此請求。最高法院60年
    臺上第633 號判例參照。次按，刑事庭移送民事庭之附帶民
    事訴訟，僅移送後之訴訟程序應適用民事訴訟法，至於移送
    前之訴訟行為是否合法，仍應依刑事訴訟法決之。又移送民
    事庭之附帶民事訴訟，應適用民事訴訟法，縱移送前提起此
    項訴訟不合刑事訴訟法所定之要件，而有刑事訴訟法第502
    條第1 項關於訴之不合法規定情形，但其移送後之訴訟程序
    ，既應適用民事訴訟法，即屬同法第249 條第1 項第6 款所
    謂起訴不備其他要件，仍應依該條項款之規定，以裁定駁回
    之，自無準用刑事訴訟法第502 條第1 項，以判決程序裁判
    之餘地。最高法院41年臺上字第50號、44年臺抗字第4 號判
    例參照。
二、本件第一審刑事簡易判決係以：被告甲○○於民國97年5 月
    12 日 淩晨，在臺北縣永和市○○路住處飲酒後，已達不能
    安全駕駛動力交通工具之程度，明知其汽車駕駛執照業經註
    銷，猶於同日淩晨3 時許，駕駛車號BU-5520 號自用小客車
    （下稱系爭肇事車輛）前往臺北縣永和市錢櫃KTV 搭載丁○○，欲外出聊天，於同日淩晨4 時27分許，由南向北方向行
    經臺北市北投區○○○○道路第208 號燈桿處附近彎道路段
    ，竟以時速150 公里之速度快速行駛，因不勝酒力，未注意
    車前狀況，反應不及，其駕駛之自用小客車右側保險桿不慎
    擦撞快速道路右側護欄，車身失控旋轉，在撞擊快速道路中
    央分隔島之第208 號燈桿，致乘客座丁○○受有頭部外傷、
    胸部挫傷、胸骨及左側5 、6 、7 、8 肋骨骨折、脾臟破裂
    、左腎撕裂傷、胸椎12節壓迫性骨折等傷害並送醫救治。嗣
    行政院國軍退除役官兵輔導委員會臺北榮民總醫院經抽血檢
    測確認甲○○血液中所含酒精濃度達每公升191 毫克（相當
    於呼氣酒精濃度每公升0.91016 毫克）等事實，對被告甲○○論罪科刑。
三、經查：原告因被告甲○○涉犯過失傷害等案件，於刑事訴訟
    程序附帶提起被告乙○○民事侵權行為損害賠償訴訟，並主
    張：被告乙○○即系爭肇事車輛之車主，就其將前揭車輛借
    予無駕駛執照之被告甲○○之行為，應就甲○○因酒後駕駛
    系爭車輛所致伊之損害共負連帶賠償責任。然查，原告所述
    前揭關於被告乙○○之侵權行為事實，並非原刑事訴訟程序
    中被訴之犯罪事實，此有本院98年度湖交簡字第102 號刑事
    簡易判決、本院檢察署檢察官聲請簡易判決處刑書（98年偵
    字第135 號）在卷可稽（本院卷第7 至第8 頁），依前揭法
    條規定及判例意旨，原告此部分之訴不能認為合法，其假執
    行之聲請亦失所附麗，均應予駁回。
四、從而，原告對被告乙○○提起本件刑事附帶民事訴訟，原不
    合於刑事訴訟法第487 條第1 項所定之要件，雖經本院刑事
    庭移送民事庭，仍應認其起訴不備要件，其起訴為不合法，
    應予以駁回。
五、依民事訴訟法第249 條第1 項第6 款、第95條、第78條裁定
    如主文。
中    華    民    國    99    年    1     月    13    日
                  民事第一庭  法  官  陳梅欽
以上正本證明與原本無異。
如對本裁定抗告，應於裁定送達後10日內向本院提出抗告狀。
中    華    民    國    99    年    1     月    13    日
                              書記官  謝金宏

司法院資訊處製作；財團法人民間司法改革基金會備份。
